【裁判字號】    99,重訴,109
【裁判日期】    991130
【裁判案由】    分割共有物
【裁判全文】
臺灣彰化地方法院民事判決  99年度重訴字第109號
原      告  洪柄桐
訴訟代理人  陳隆律師
            蕭智元律師
被      告  洪正權
上列當事人間請求分割共有物事件，本院於民國99年11月18日言
詞辯論終結，茲判決如下：
    主      文
兩造共有坐落彰化縣芳苑鄉○○段555、558、611、616地號、面
積合計11488.95平方公尺四筆土地應予合併分割，如附圖一所示
555地號面積144.87平方公尺、558地號面積5,209.24平方公尺、
611地號編號A部分面積390.36平方公尺分歸原告取得；611地號
編號B部分面積5,736.69平方公尺、616地號面積7.79平方公尺分
歸被告取得。
訴訟費用由兩造各負擔二分之一。
    事實及理由
一、原告起訴主張：
    坐落彰化縣芳苑鄉○○段555、558、611、616地號、面積
    分別為144.87平方公尺、5209.24平方公尺、6127.05平方公
    尺、7.79平方公尺4筆土地（下稱系爭土地），為兩造所共
    有，兩造應有部分均各2分之1。系爭土地依其使用目的並無
    不能分割之情事，兩造間亦未訂有不分割之特約，然迄今仍
    不能協議決定其分割之方法，爰依民法第823條第1項及第82
    4條第5項之規定，請求判決系爭土地應予合併分割等語，並
    聲明請求依附圖一所示方案分割。
二、被告陳稱：不同意原告所提分割方案，請求依附圖二所示方
    案分割。
三、原告主張系爭土地為兩造所共有，兩造應有部分各2分之1，
    系爭土地並無因物之使用目的不能分割或契約訂有不分割期
    限之情形，且兩造無法協議分割之事實，已據其提出土地登
    記謄本為證，堪信為真實。是以原告依民法第823條第1項、
    第824條第2項、第5項之規定，請求合併分割系爭土地，於
    法有據，應予准許
四、按共有人因共有物分割之方法不能協議決定，而提起分割共
    有物之訴，應由法院斟酌共有物之性質、共有人之意願、全
    體共有人之利益、經濟效用等因素，秉持公平原則，而為適
    當之分配。經查系爭土地作為農業使用，其上並無建築物，
    且為同段593地號道路分隔為南北二部分，此有現場照片附
    卷可稽，且為兩造所不爭。而系爭土地之分割方法，原告提
    出之附圖一分割方案，分割線筆直，分割後土地筆數較少，
    本院審酌全體共有人之利益等一切情狀，認為以該方案分割
    ，應屬適當。爰諭知系爭土地之分割方法如主文第1項所示
    。被告雖主張依附圖二所示方案分割，惟該方案分割所得土
    地筆數為7筆，較附圖一方案之5筆為零碎，不利現代農業機
    械之操作，自非可採，併此敘明。
五、訴訟費用負擔之依據：民事訴訟法第78條、第80條之1。
中    華    民    國    99    年    11    月    30    日
                  民事第二庭    法  官  施錫揮
以上正本係照原本作成。
如對判決上訴，應於判決送達後20日內向本院提出上訴狀。如委
任律師提起上訴者，應一併繳納上訴審裁判費。
中    華    民    國    99    年    11    月    30    日
                                書記官  蕭秀吉

司法院資訊處製作；財團法人民間司法改革基金會備份。
